臺灣高雄地方法院刑事判決　　　　　 100年度審訴字第2492號
公　訴　人　臺灣高雄地方法院檢察署檢察官
被　　　告　呂壽福
上列被告因偽造文書等案件，經檢察官提起公訴（100 年度偵字
第10276 號），本院合議庭裁定由受命法官獨任進行簡式審判程
序，判決如下：
    主  文
呂壽福犯故買贓物罪，處有期徒刑伍月。又共同犯行使變造私文
書罪，處有期徒刑玖月。應執行有期徒刑壹年。
    事實及理由
一、本件被告呂壽福所犯係死刑、無期徒刑、最輕本刑為3 年以
    上有期徒刑以外之罪，其於準備程序中就被訴事實為有罪之
    陳述，經法官告知簡式審判程序之旨，並聽取公訴人、被告
    之意見後，本院合議庭認為適宜而裁定由受命法官獨任進行
    簡式審判程序，先予敘明。
二、本件犯罪事實及證據，除犯罪事實欄一第1 行「偽造文書」
    應更正為「行使變造準私文書」、第9 行「以不詳價格」應
    予刪除、第9 行「委由李文檜尋找」應補充為「委由與其有
    行使變造準私文書犯意聯絡之李文檜尋找」、第13行「在不
    詳地點」更正為「在高雄市鳳山火車站前」、第19行「竟仍
    買入」應補充為「竟仍以100,000 元之價格買入」，以及證
    據欄部分另補充「被告於本院審理時之自白」外，餘均引用
    檢察官起訴書之記載（詳如附件）。
三、論罪科刑：
(一)、按汽、機車之車身或引擎號碼係汽、機車製造廠商出廠之標
    誌，乃表示一定用意之證明，依刑法第220 條規定，應以私
    文書論，倘有偽造或變造機車引擎號碼，或進而持以行使之
    行為，因而足生損害於公眾或他人者，即應適用刑法之偽造
    文書罪章論處。（最高法院66年台上字第1961號判例意旨、
    82年度台上字第2851號、90年度台上字第3322號判決意旨參
    照）。又刑法上偽造、變造文書之主要區別，在於偽造係無
    制作權人不法制作，具有創設性者而言；變造則指無制作權
    人變更他人作成之真正文書，不變更其本質者之謂（最高法
    院78年台上字第3663號判決意旨）。倘將汽車上原有之引擎
    號碼磨滅，再打造另一號碼，乃具有創設性，應屬偽造非變
    造（最高法院76年度台上字第3404號、83年度台上字第3302
    號、90年台上字第3322號判決意旨參照），是以，若僅將其
    中部分號碼數字，予以變動者，應屬變造而非偽造。經查，
    本件被害人林永紹失竊之車牌號碼9305-LM 號汽車車身、引
    擎號碼，並非經全部磨滅，而係就其中號碼與車牌號碼2035
    -JB 汽車之車身、引擎號碼不同之部分予以塗銷變更，此有
    高雄縣政府警察局（現改制為高雄市政府警察局）鑑識課刑
    案現場勘察報告表附卷可憑（見警卷第25頁至第27頁），堪
    認李文檜就該汽車之車身、引擎號碼予以變更之行為非屬創
    設性之偽造行為，而應論以變造。
(二)、是核被告所為，係犯刑法第349 條第2 項之故買贓物罪、同
    法第216 條、第220 條第1 項、第210 條之行使變造準私文
    書罪及第339 條第1 項之詐欺取財罪。被告與李文檜間就行
    使變造準私文書犯行部分，有犯意聯絡、行為分擔，應論以
    共同正犯。又被告變造屬準私文書之車身、引擎號碼後進而
    交付予被害人陳勇全而行使之，其變造之低度行為應為行使
    之高度行為所吸收，不另論罪。被告就上開所犯之詐欺取財
    罪及行使變造準私文書罪之犯行間，係以一行為同時觸犯二
    罪名，為想像競合犯，應從一重之行使變造準私文書罪處斷
    ，起訴意旨認應論以二罪，容有誤會。又被告就上開所犯故
    買贓物罪及共同行使變造準私文書罪間，犯意各別，行為互
    異，應分論併罰。另起訴書所犯法條雖漏引刑法第216 條之
    罪名，惟起訴事實業已敘及被告將變造車身、引擎號碼之汽
    車交付予不知情之被害人陳勇全之犯行，且經本院於審理時
    告知被告上開罪名，本院自應併予審究，附此敘明。
(三)、至於本件被告是否構成累犯乙節，按受有期徒刑之執行完畢
    ，或受無期徒刑或有期徒刑一部之執行而赦免後，5 年以內
    故意再犯有期徒刑以上之罪者，方為累犯，此觀刑法第47條
    第1 項規定甚明。又裁判確定前犯數罪者，併合處罰之；數
    罪併罰，宣告多數有期徒刑者，於各刑中之最長期以上，各
    刑合併之刑期以下，定其刑期，刑法第50條、第51條第5 款
    定有明文。故刑法第47條第1 項所謂之「受有期徒刑之執行
    完畢」，於數罪併罰案件，係指該數罪所定之執行刑執行完
    畢而言；如於定執行刑之前，因有一部分犯罪先確定，形式
    上予以執行，仍應依前揭規定定其應執行之刑，俟檢察官指
    揮執行「應執行刑」時，再就形式上已執行部分予以折抵，
    不能謂先確定之罪已執行完畢；換言之，若數罪中之一罪已
    先予執行，嗣法院始依檢察官之聲請，就該數罪裁定定其應
    執行之刑，則前已執行之刑，係檢察官執行時予以扣除之問
    題，不能認為已執行完畢（最高法院97年度臺非字第357 號
    判決意旨、最高法院100 年度第6 次刑事庭會議決議參照）
    。經查，依卷附臺灣高等法院被告前案紀錄表顯示，被告有
    如附表所示犯罪經判刑確定之事實，其中附表編號1 、3 雖
    經臺灣臺中地方法院（以下簡稱臺中地院）以93年度聲字第
    1481號裁定應執行有期徒刑2  年10月確定，並於95年2 月5
    日縮短刑期執行完畢出監，惟附表編號2 、4 所示犯罪於96
    年、97年間經判決確定後，因其犯罪行為時間均係在附表編
    號1 、3 所示犯罪最先判決確定者（即附表編號3 所示犯罪
    ）之前，依法得與附表編號1 、3 所示犯罪合併定其應執行
    刑，故經檢察官聲請臺中地院以97年度聲減字第1770號裁定
    減刑及定其應執行刑為3 年9 月確定，被告因此於98年7 月
    21日入監服刑，則被告為本件犯罪行為時（即97年4   月21
    日至97年7 月15日），附表編號1 、3 所示犯罪雖形式上已
    於95年2 月5 日執行完畢，參照前揭判決及決議意旨，僅屬
    檢察官嗣後聲請就附表所示6 罪合併定其應執行刑時得就已
    執行部分予以折抵之問題，不能謂先確定如附表1 、3 所示
    之罪已執行完畢，換言之，本件自應以附表編號1 至4 犯罪
    所定應執行之刑均已執行完畢，方為刑法第47條第1 項所稱
    之「受有期徒刑之執行完畢」。準此，被告本件犯行係於97
    年4 月21日至97年7 月15日間所犯，自不構成累犯，起訴書
    認本件被告犯行應依刑法第47條第1 項規定加重其刑，容有
    誤會，附此敘明。
(四)、爰審酌被告有竊盜、贓物及偽造文書之多項前科，此有臺灣
    高等法院被告前案紀錄表1 份在卷可參，素行非佳，歷經多
    次偵、審程序，猶不思以正當方法賺取財物，竟以俗稱「借
    屍還魂」方式販賣贓車牟利，先故買被害人林永紹失竊贓車
    ，變造所取得贓車之車身、引擎號碼後，以詐欺之手段出售
    予被害人陳勇全而詐得270,000 元，嚴重影響警方追贓之查
    緝、車籍之管理等制度之維持，及市場交易之誠信及安全，
    所為實屬不該，惟念及被告本院審理時終能坦承犯行，態度
    尚可，且其故買之贓車已發還被害人林永紹，有贓物認領保
    管單附卷可稽（見警卷第48頁），並考量其犯罪動機、目的
    、所生危害等一切情狀，分別量處如主文所示之刑，並定其
    應執行刑，以示懲儆。
據上論斷，應依刑事訴訟法第273  條之1 第1 項、第299 條第1
項前段、第310 條之2 、第454 條，刑法第28條、第216 條、第
220 條第1 項、第210 條、第349 條第2 項、第339 條第1 項、
第55條第51條第5 款，刑法施行法第1 條之1 ，判決如主文。
本案經檢察官劉慕珊到庭執行職務。
中    華    民    國   100    年    12    月    16    日
                  刑事第十庭  法  官  林書慧
以上正本證明與原本無異。
如不服本判決應於收受判決後10日內向本院提出上訴書狀，並應
敘述具體理由。其未敘述上訴理由者，應於上訴期間屆滿後20日
內向本院補提理由書（均須按他造當事人之人數附繕本），切勿
逕送上級法院。
中    華    民    國   100    年    12    月    16    日
                              書記官  李承悌
◎、附錄本件論罪科刑法條：
《刑法第216條》
行使第 210 條至第 215 條之文書者，依偽造、變造文書或登載
不實事項或使登載不實事項之規定處斷。
《刑法第210 條》
偽造、變造私文書，足以生損害於公眾或他人者，處5 年以下有
期徒刑。
《刑法第220 條》
在紙上或物品上之文字、符號、圖畫、照像，依習慣或特約，足
以為表示其用意之證明者，關於本章及本章以外各罪，以文書論
。
錄音、錄影或電磁紀錄，藉機器或電腦之處理所顯示之聲音、影
像或符號，足以為表示其用意之證明者，亦同。
《刑法第339 條第1 項》
意圖為自己或第三人不法之所有，以詐術使人將本人或第三人之
物交付者，處 5 年以下有期徒刑、拘役或科或併科 1 千元以下
罰金。
《刑法第349 條第2 項》
搬運、寄藏、故買贓物或為牙保者，處5 年以下有期徒刑、拘役
或科或併科1 千元以下罰金。
《刑法施行法第1 條之1》
中華民國94四年1 月7 日刑法修正施行後，刑法分則編所定罰金
之貨幣單位為新臺幣。
94年1 月7 日刑法修正時，刑法分則編未修正之條文定有罰金者
，自94年1 月7 日刑法修正施行後，就其所定數額提高為30倍。
但72年6 月26日至94年1 月7 日新增或修正之條文，就其所定數
額提高為3 倍。
◎、附表：
┌──┬──────┬────┬────┬──────┬──────┐
│編號│  案    號  │ 案  由 │ 宣告刑 │  行為時間  │  確定時間  │
├──┼──────┼────┼────┼──────┼──────┤
│ 1  │臺中地院92年│常業贓物│8 月    │90年12月13日│93年3 月15日│
│    │度訴字第2009│        │        │            │            │
│    │號          │        │        │            │            │
├──┼──────┼────┼────┼──────┼──────┤
│ 2  │屏東地院92年│偽造文書│2 年6 月│91年4 月間某│96年8 月13日│
│    │度訴字第746 │        │        │日至91年9 月│            │
│    │號          │        │        │6 日        │            │
├──┼──────┼────┼────┼──────┼──────┤
│ 3  │彰化地院92年│攜帶兇器│1 年8 月│91年6 月26日│92年7 月31日│
│    │度易字第418 │竊盜    │        │至91年12月13│            │
│    │號          │        │        │日          │            │
│    │            ├────┼────┼──────┤            │
│    │            │行使偽造│5 月    │91年10月30日│            │
│    │            │特許證  │        │起至91年12月│            │
│    │            │        │        │月13日      │            │
│    │            ├────┼────┼──────┤            │
│    │            │偽造署押│3 月    │91年12月14日│            │
├──┼──────┼────┼────┼──────┼──────┤
│ 4  │臺中地院96年│偽造文書│減為有期│91年2 月22日│97年2 月14日│
│    │度簡字第1224│        │徒刑6 月│            │            │
│    │號          │        │        │            │            │
└──┴──────┴────┴────┴──────┴──────┘